臺灣臺中地方法院刑事判決　　　　　　 95年度交易字第926號
公　訴　人　臺灣臺中地方法院檢察署檢察官
被　　　告　甲○○
上列被告因公共危險案件，經檢察官提起公訴（95年度偵字第21
029號），茲被告於準備程序中就被訴事實為有罪之陳述，受命
法官於聽取當事人之意見後，由本院合議庭裁定由受命法官獨任
進行簡式審判程序，判決如下：
    主    文
甲○○服用酒類，不能安全駕駛動力交通工具而駕駛，處罰金新
臺幣肆萬元，如易服勞役，以新臺幣貳仟元折算壹日。
    犯罪事實及理由
一、犯罪事實：
    甲○○於民國95年9月4日23時許，與友人在臺中市某KTV飲
    用高粱酒3小杯後，已不能安全駕駛動力交通工具，竟駕駛
    車牌號碼7336-HY號自用小客車，沿臺中市○○路往臺中縣
    大雅鄉方向行駛，行經臺中市○○路與安林路口時，疏於注
    意與乙○○騎乘之車牌號碼EZB-590號機車擦撞，致乙○○
    人車倒地受傷（過失傷害部分，業因乙○○於偵查中撤回告
    訴而經檢察官為不起訴處分確定），經當日到場處理交通事
    故之員警對甲○○當場施以呼氣酒精濃度測試，其呼氣所含
    酒精濃度已達每公升0.53毫克。
二、證據名稱：
（一）被告甲○○於本院準備程序及審理時為認罪之陳述。
（二）證人乙○○於警詢中之指述及證人即員警趙辰剛於偵查中
      之證述。
（三）道路交通事故現場圖、道路交通事故調查報告表(一)、(二)、
      臺中市○○○道路交通事故談話紀錄表、肇事現場照片4
      張、酒精測試值列印紙、「刑法第一百八十五之三之查獲
      後測試、觀察職務報告」各1紙。
三、按刑法第185條之3規定所謂「不能安全駕駛」，乃抽象危險
    犯，並不以發生具體危險為必要，對於吐氣酒精濃度已達每
    公升0.55毫克（0.55MG/L）以上，肇事率為一般正常人之10
    倍，認為已達不能安全駕車之標準，業經法務部以88年5 月
    18日法88檢字第001669號函釋明確。至於是否達「不能安全
    駕駛之程度」之認定，應依具體個案之實際情形判斷之，依
    目前醫學一致見解，吐氣酒精濃度達每公升0.25毫克以上時
    ，將使駕駛人產生複雜之技巧障礙、駕駛能力變壞之行為表
    現，肇事比率比一般未飲酒時高出2倍；吐氣酒精濃度達每
    公升0.5毫克以上時，將使駕駛人產生說話含糊、腳步不穩
    之行為表現，肇事比率比一般未飲酒時高出7倍。次按飲酒
    後1小時許，其體內血液中所含酒精濃度可達最高，飲酒1
    小時後其體內之酒精濃度隨即消減，此亦分別有行政院國軍
    退除役官兵輔導委員會臺北榮民總醫院88年8月5日（88）北
    總內字第268268號函文、88年10月26日（88）院賓文廉字第
    1347號臺灣高等法院函中之臺北醫學院附設醫院精神科主任
    蔡尚穎「酒精對人體生理與行為之影響」一文可佐。是駕駛
    人呼氣酒精濃度測定值未達每公升0.55毫克時，其是否已不
    能安全駕駛動力交通工具，即需綜合其他事實加以判斷。本
    案被告為警查獲時經測試之呼氣酒精濃度測定值雖未達每公
    升0.55毫克，惟其酒後駕車肇事，有臉紅滿身酒味之跡象，
    且有講話模糊、走路遲鈍等情狀，此據證人趙辰剛於偵查中
    證述明確，復有卷附「刑法第一百八十五之三之查獲後測試
    、觀察職務報告」1紙可佐，堪認其身心狀況因服用酒類關
    係，已至無法安全駕駛，嚴重危害其他用路人安全甚明。
四、按「違反行政法上義務而受罰鍰、沒入或其他種類行政罰之
    處罰時，適用本法。但其他法律有特別規定者，從其規定。
    」、「本法所稱其他種類行政罰，指下列裁罰性之不利處分
    ：1、限制或禁止行為之處分：限制或停止營業、吊扣證照
    ……禁止申請或其他限制或禁止為一定行為之處分。」、「
    一行為同時觸犯刑事法律及違反行政法上義務規定者，依刑
    事法律處罰之。但其行為應處以其他種類行政罰或得沒入之
    物而未經法院宣告沒收者，亦得裁處之。前項行為如經不起
    訴處分或為無罪、免訴、不受理、不付審理之裁判確定者，
    得依違反行政法上義務規定裁處之。」，94年2 月5日公布
    、95年2月5日施行之行政罰法第1條、第2條第1款、第26條
    分別定有明文。又依據行政罰法第26條之立法理由謂：「（
    一）一行為同時觸犯刑事法律及違反行政法上義務規定時，
    由於刑罰與行政罰同屬對不法行為之制裁，而刑罰之懲罰作
    用較強，故依刑事法律處罰，即足資警惕時，實無一事二罰
    再處行政罰之必要。且刑事法律處罰，由法院依法定程序為
    之，較符合正當法律程序，應予優先適用。但「罰鍰」以外
    之沒入或「其他種類行政罰」，因兼具維護公共秩序之作用
    ，為達行政目的，行政機關仍得「併予裁處」，故為第1項
    但書規定。（二）前述行為如經檢察官為不起訴處分或法院
    為無罪、免訴、不受理或不付審理（少年事件）之裁判確定
    ，行政罰之裁處即無一事二罰之疑慮，故第2項規定此時仍
    得依違反行政法上義務之規定裁處」，是本案如經判決確定
    ，被告執行繳納罰金新臺幣4萬元完畢後，自得檢具相關證
    明文件向公路監理機關請求退還前已繳納之酒駕交通違規罰
    鍰，附此敘明。
五、依刑事訴訟法第273條之1第1項、第299條第1項前段、第310
    條之2、第454條第1項，刑法第185條之3、第42條第3項前段
    ，刑法施行法第1條之1第1項、第2項但書，判決如主文。
六、如不服本判決，得於判決書送達之日起10日內，以書狀敘述
    理由，向本院提出上訴（須附繕本）。
中　　華　　民　　國　　96　　年　　1 　　月　　24　　日
                  刑事第十三庭  法  官   許月馨
上正本證明與原本無異。
                                書記官   黃美雲
中　　華　　民　　國　　96　　年　　1 　　月　　24　　日
附錄論罪科刑法條
中華民國刑法第185條之3
服用毒品、麻醉藥品、酒類或其他相類之物，不能安全駕駛動力
交通工具而駕駛者，處1年以下有期徒刑、拘役或3萬元以下罰金
。
